【裁判字號】    89,訴,640
【裁判日期】    891110
【裁判案由】    給付買賣價金
【裁判全文】
臺灣臺北地方法院民事判決  八十九度訴字第六四○號
    原      告  寰宇工具股份有限公司
                              .
    法定代理人  乙○○        .
    訴訟代理人  張國清律師
    被      告  香港商優羅克朗有限公司台灣分公司  設台北市○○○路○段二八號
                              .
    法定代理人  甲○○○○    .
    訴訟代理人  林啟瑩律師
                蔡文生律師
    複  代理人  張麗真律師
右當事人間請求給付買賣價金事件，本院判決如左：
    主    文
被告應給付原告美金貳萬肆仟零柒拾伍元及自民國八十八年十一月二十六日起至清償
日止，按年利率百分之五計算之利息。
原告其餘之訴駁回。
訴訟費用由原告負擔十分之一，餘由被告負擔。
本判決第一項於原告以新臺幣貳拾伍萬柒仟陸佰零貳元為被告供擔保後，得假執行。
但被告如於假執行程序實施前，以新臺幣柒拾柒萬貳仟捌佰零柒元為原告預供擔保，
得免為假執行。
原告其餘假執行之聲請駁回。
    事    實
甲、原告方面：
壹、聲明：被告應給付原告美金二四、八六九元五角及其中美金二四、０七五元自民
    國八十八年十一月廿六日起至清償日止，其餘美金七九四元五角自本起訴狀繕本
    送達之翌日起至清償日止，均按年利率百分之五計算之利息。並願供擔保，請准
    宣告假執行。
貳、陳述：
一、系爭EC/2097/99-0貨款部分；
    被告於民國八十八年八月廿三日下「採購單」，訂購一百件工具組（100pes.TOO
    L.KIT）採購單號EC/2097/99-0，每批貨款美金二萬四千零七十五元，前四批貨
    款已依約給付，最後一批於八十八年十一月廿五日出貨，有出貨通知單可稽。
    惟被告屢經原告以電話催討，及委請律師催告，均拒不給付價款美金二萬四千零
    七十五元，原告爰依民法第三百六十七條及採購單請求給付價金。又因該批貨於
    八十八年十一月廿五日出貨，被告即應給付價金，爰請求自翌日（即八十八年十
    一月廿六日）起算之法定遲延利息，另因匯兌損失美金七九四元五角，原告依民
    法第二百三十一條請求被告給付，併請求自本件起訴狀繕本送達之翌日起至清償
    日止之法定遲延利息。
二、對被告之答辯陳述：
    被告並不否認本筆交易之真正性及未給付價款，惟主張以另筆交易（即採購單號
    ：EC/2054/99-0因原告違約致其上游客戶未付款之損害賠償美金三萬零三百五十
    三元八角，主張與本筆價金抵銷云云；惟被告之主張，顯不可採。蓋：
（一）EC/2054/99-0之訂購單上僅約定使用藍色紙套，並未約定（應印製被告公司之
      英文標誌「EC」圖樣及印製彩套（bar code）。而該筆交易之「出貨品質保證
      書」，係屬在收取貨款後始一併出具之例行事項，且上載內容均為固定統一格
      式，絕非因被告所稱「因事後所交付之貨物無法達到訂單之要求始另行出具者
      」。此可參照原證十五、二十一、二十五，即足證明。因本筆之訂購單未約定
      須印製彩套（bar code），故保證書上「如未來客戶不滿意出貨品質及彩套（
      bar code）印製」其中之「及彩套（bar code）印製」，係屬贅語。即雙方交
      易貨物之品名、規格（含包裝）完全以兩造間之採購單為準，保證書所載與之
      不符者，不能援用。且縱使被告與其上游客戶有上二項「印製「EC」圖樣及彩
      套（bar code），亦不能約束原告。另被告答辯狀所附「被證五」係其他訂單
      與本筆交易者不同，自不能援引為交易慣例。故答辯（四）狀所言「兩造未於
      EC/2054/99-0採購單上記明原告應印製之圖樣為何，自應參酌兩造先前之交易
      慣例決定關於彩套之印製內容」云云，並非真實，應不足採。至於被告又稱EC
      /2054/99-0之貨物外套，亦非係藍色紙盒，亦為瑕疵云云，並未舉證，以實其
      說，顯不可採。訂單EC/1332/97-0原約定藍色紙套，事後因被告來電再要求印
      製被告之英文標誌「EC」，原告即在該訂單上加註EC（庫存用）並接受被告事
      後之要求辦理。另被告所附訂單EC/2010/99-0之包裝有EC圖樣云云，係被告利
      用別批彩套自行貼EC/2010/99-0小標籤自行影印製作者，原告否認其真正，被
      告意圖表示此批彩套有EC及UPC之說明，應不足採信。
（二）被告主張原告所交之貨物欠缺保證之品質，依民法第三百六十條所定「買賣之
      物缺少保證之品質者」，而請求不履行之損害賠償，並以之用為抵銷云云；縱
      使原告有未依約印製彩套bar code情事，但此項「未印製彩套bar code（即俗
      稱之條碼）」，亦非屬貨物之品質範圍。此參照該「出貨品質保證書」內載：
      「如未來因客戶不滿意出貨品質」及「彩套印製（彩套bar code）」，顯示兩
      者有別，即「彩套印製」非屬保證品質之範圍，故被告此項主張應不足採。
（三）因本件未有約定「彩套印製」，縱有品質之瑕疵，被告亦僅能就「品質之瑕疵
      」之部分索賠。而被告主張本項抵銷，應舉證證明原告所交付之貨物有如何之
      瑕疵或違約情事，且造成其如何之損害？茲被告竟提出索賠美金三萬零三百五
      十三元八角（並稱尚有二萬二千一百萬套貨仍閒置倉庫中）折合計台幣約一百
      萬元，較該筆交易總價金新台幣七四四、０００元（總數量二萬四千套）高出
      甚多。且若祇是bar code未貼其費用亦有限（一般超商偶在貼bar code很簡便
      祇是上架時貼即可）何來未能出售或貨款抵扣之必要。由此可知被告係在積欠
      貨款，經原告一再催討，甚至提起本件訴訟後，始藉故抗辯而已。另被告亦未
      扣除該批貨物之價值，顯非合理。
（四）若有被告所主張之原告在另筆交易之違約賠償債任，何以被告遲至原告於八十
      九年一月十九日委律師發函催討貨款，始提出上開填具「被證三」即一月十九
      日之索賠函件（實際上並非真正之索賠函件，具與其主張之事實無涉）。又何
      以被告就本筆欠款，仍於八十九年一月十三日在上海銀行匯出款項（上證六及
      六之一），惟嗣後又自行通知銀行止付。
（五）若被告主張因物有瑕疵而得解除契約或請求減少價金，則依民法三百六十五條
      ：其解除權或請求權於物之交付後（即八十八年八月十五日交付）六個月間不
      行使而消滅。因被告逾越上開期間，故亦不得行使上開權利。
三、原告依民法第三百六十七條請求被告給付買賣價金，及依民法第二百三十一條請
    求債務遲延所生之匯兌損害賠償，及依民法第二百二十九條，第二百零三條請求
    法定遲延利息。
參、證據：提出編號EC/2097/99-0、EC/2102/99-0、EC/2223/99-0、EC/2008/99-0、
    EC/2219/99-0、EC/2232/99-0 之採購單、原告之出貨單、律師催告函、訂艙通
    知單、上海商業儲蓄銀行匯出匯款88.8.18、88.11.26證明書、88.11.26、89.1.
    14及88.8.18外匯交易憑證、被告公司89.1.19、89.1.24所發之傳真函、原告於
    88.10.28出貨給被告之單據、EC/2008/99-0、EC/2097/99-0、EC/2232/99-0之成
    品出庫單、上海商業銀行匯出匯款證明書、EC/2008/99-0、EC/2097/99-0及EC/
    2232/99-0出貨品質保證書、對帳單（以上均影本）各一份。
乙、被告方面：
壹、聲明：原告之訴駁回。如受不利益之判決，請供擔保免為假執行。
貳、陳述：
一、本件原告起訴請求系爭價金，業經被告公司法定代理人自承上開金額無誤，然乃
    以原告於EC/2054/99-0交易中對被告所致計美金三萬零三百五十三元八角之損害
    ，與原告本件請求依民法第三百三十四條前段之規定互相抵銷，是系爭EC
    /2097/99-0之價金，原告亦已無法請求。蓋因原告就上開EC/2054/99-0之交易，
    因彩套印製有誤，及未印製條碼 (bar code)，致被告之客戶難以銷售該批貨品
    ，此有被告所呈之出貨品質保證書可稽，另關於被告所受損害，除有乙紙傳真函
    文可查外，尚有被告之客戶即土耳其商於土耳其共和國公證之文件足證，是以系
    爭EC/2054/99-0確有如被證二之出貨品質保證書上所載之彩套、條碼未印製之瑕
    疵，是據民法第三百六十條：「買賣之物，缺少出賣人所保證之品質者，買受人
    得不解除契約或請求減少價金，而請求不履行之損害賠償。」及同法第二百十六
    條：「損害賠償，除法律另有規定或契約另有訂定外，應以填補債權人所受損害
    及所失利益為限。依通常情形或依已定之計劃、設備或其他特別情事，可得預期
    之利益，視為所失利益。」等規定，據以主張得就被告客戶向被告索賠之金額，
    即美金三萬零三百五十三元八角與原告本件請求相互抵銷。又縱認被告所主張上
    開損害，尚無法依民法第三百六十條、二百十六條等規定主張，但依原告公司所
    出具之系爭出貨品質保證書所示，原告公司依其所承諾之事項，亦應負責，此亦
    屬契約之一種，被告公司自得據以主張。
二、又以原告主張系爭出貨品質保證書乃兩造交易時之慣例，並提出三紙出貨品質保
    證書為憑，然除EC/2232/99-0交易被告確有收受如原證二十一所載之出貨品質保
    證書外，餘原證十六、原證二十五等二紙出貨品質保證書，被告皆否認其真正，
    自應由原告舉證證明伊所言；且被告收受原證二十一所載之出貨品質保證書之緣
    由，乃因原告於EC/2097/99-0交易亦如同EC/2054/99-0交易發生彩套及條碼印製
    錯誤等情，此觀被證八所呈之原告所書切結書即明，是以，兩造誠無如原告所稱
    於歷次交易皆會由原告出具出貨品質保證書予被告之情形。再者，關於原告抗辯
    伊於EC/2054/99-0交易中並無發生彩套印製錯誤及未印條碼等情形，惟原告既已
    不否認被證二之真正，又未能證明歷次交易皆如伊所言皆會由伊出具如被證二之
    出貨品質保證書，則何以原告會出具該紙保證書，顯係因伊確有發生如保證書內
    所載之錯誤，才合乎常情，否則，無緣無故原告何以會於出貨日期後（按參被證
    一EC/2054/99-0交易採購單內之交貨日期為一九九九年八月十五日，而該被證二
    保證書之日期為同年九月二十三日）自行提出保證書？良以，參酌兩造交易之慣
    例所印製之貨物外盒，皆有印製「EC」圖樣及條碼之情形，足明兩造就外盒圖樣
    之合意範圍為何，惟獨獨於EC/2054/99-0之交易中原告印製彩套錯誤及未印製條
    碼，是伊才承諾願就被告損害負責，惟原告於本件爭訟中竟予否認其有錯誤，但
    於伊已承認被證二形式及實質真正之情形下，伊所言當有矛盾，換言之，假設果
    如原告所言伊無於EC/2054/99-0交易中發生彩套印製錯誤及漏印條碼之情形，但
    伊又未能舉證證明如伊所言兩造確於歷次交易皆有出具如被證二之出貨品質保證
    書，且被告亦否認兩造歷次正常交易皆會由原告出具出貨品質保證書，則何以原
    告於出貨日期經過後又再出具乙紙出貨品質保證書就特定事項予以保證？顯見原
    告所指內容不實甚明。綜上，本件被告得以所受之損害與原告本件之請求相互抵
    銷，則依抵銷之結果觀之，原告本件請求已無理由甚明。狀此，懇請鈞院明鑒，
    依法賜准判決如答辯之聲明為禱。
參、證物：提出EC/2054/99-0採購單、EC/2054/99-0出貨品質保證書、UNVER
    HIRDAVANT之傳真函件、土耳其共和國公證文件及譯本、切結書、EC/1253/95採
    購單（以上均影本）各乙份、及貨品外盒五只為證。
      理  由
一、原告起訴主張：被告於八十八年八月二十三日向其購買一百件工具組（採購單號
    碼：EC /2097/99-0），約定分五批出貨，每批貨款美金二萬四千零七十五元，
    前四批兩造業已履約完畢，第五批於八十八年十一月廿五日依約出貨（以下稱系
    爭貨物），詎被告竟拒絕給付貨款，經催討無效。又因被告之貨款給付遲延，原
    告受有自訂單日至起訴日之匯兌損失美金七百九十五點五元。為此，依民法第三
    百六十七條請求給付買賣價金二萬四千零七十五元、依民法第二百三十一條請求
    賠償匯兌損失七百九十五點五元，並均請求法定遲延利息等語。被告自認尚欠第
    五批貨款美金二萬四千零七十五元。惟以被告八十八年七月三十日另向原告採購
    之工具組（採購單號：EC/2054/99-0），原告所交付之貨物，因彩套未印製條碼
    （bar code）及被告英文縮寫之ＥＣ字樣，欠缺所保證之品質，原告並於八十八
    年九月二十三日出具出貨品質保證書保證如未來因客戶不滿意出貨品質及彩套印
    製，原告將依客人之索賠負全部責任，被告之客戶已向被告索賠美金三萬零三百
    五十三點八元，是以被告依民法第三百六十條規定得向原告請求所受損失美金三
    萬零三百五十三點八元，且縱然民法第三六○條之請求權不成立，被告亦得依前
    揭出貨品質保證書向原告請求負全部責任，被告即以此債權與原告之貨款款抵銷
    等語資為抗辯。
二、經查：原告主張被告尚欠採購單號碼EC/2097/99-0之一百件工具組貨款美金二萬
    四千零七十五元乙節，業經被告所自認，堪信原告主張為真實。被告自應負給付
    原告前揭貨款之義務。次查，被告主張其與原告間另筆採購單號碼EC/2054/99-0
    之交易，因彩套未印製條碼（bar code）及被告英文縮寫之ＥＣ字樣，欠缺所保
    證之品質，依民法第三百六十條規定得請求所受損失美金三萬零三百五十三點八
    元部份，業據原告否認。原告主張原告未保證EC/2054/99-0交易之貨品彩套應印
    製條碼（bar code）及被告英文縮寫之ＥＣ字樣，則自應由主張原告曾為保證之
    被告負舉證責任。被告雖提出「出貨品質保證書」（被證二）為證，主張係因出
    貨後被告發現貨物有未因彩套bar code，原告乃出具此保證書以免被告拒絕受領
    等語。原告就此主張出貨品質保證書係例行作業，並非因本件交易貨物欠缺所保
    證之品質等語。經查，（一）、系爭EC/2054/99-0 交易貨品之交貨日期為八十
    八年八月十五日，而前揭出貨品質保證書之製作日期為同年九月二十三日乙節，
    有採購單及出貨品質保證書可稽。貨物交付在先，保證書交付在後，核與民法第
    三五四條第二項規定出賣人係擔保其物於危險移轉時（即貨物交付時）具有其所
    保證之品質之規定不符。（二）、惟該出貨品質保證書全文：「本公司保證上海
    工廠於八月出貨訂單EC/2054/99-0（41PC BIT SET 3 WAY）24,000 sets的品質
    無誤，如未來因客戶不滿意出貨品質及彩套印製（彩套bar code），本公司保證
    會依客人之索賠負全部責任，空口無憑，特立書為證。」其文義客觀上並未提到
    原告保證EC/2054/99-0交易之貨品彩套應印製條碼（bar code）及被告英文縮寫
    之ＥＣ字樣。（三）、原告兩造其他訂購單EC/2008/99-0、EC/2097/99-0、
    EC/2232/99-0 等交易均有同式之出貨品質保證書，惟此等訂單之交易並無被告
    指稱之欠缺所保證品質之情事乙節，業據原告提出此等交易之訂購單及出貨品質
    保證書為證，堪信為真。則本件原告出具出貨品質保證書與原告所交付貨物是否
    欠缺所保證之品質，並無必然關係，至為灼然。（四）、兩造其他訂購單
    EC/2102/99-0、EC/2097/99-0 等交易，於訂購單上均分別約定產品包裝上須有
    客人之MF商標名稱或SE&GA商標之約定（彩套乃產品包裝之一部分），而本件
    EC/2054/99-0交易之採購單並無須有被告英文縮寫之ＥＣ字樣等約定乙節，亦有
    前揭採購單為憑。是以，原告主張被告英文縮寫之ＥＣ字樣須被告提供始得印製
    等語，即為可採。從而，兩造如未約定須印製被告英文縮寫之ＥＣ字樣，原告亦
    未為保證，被告復未提供應印製之字樣，原告乃未印製，自無違反品質保證義務
    可言。此外，被告並未舉其他證據以證明原告曾保證EC/2054/99-0交易之貨品彩
    套應印製條碼（bar code）及被告英文縮寫之ＥＣ字樣，及原告交付之貨物於交
    付時欠缺前述保證之品質，被告之主張尚難採信。被告依民法第三六○條規定，
    主張原告應負損害賠償責任，並以此與原告之債權抵銷，即無理由。
三、被告又主張依前揭採購單EC/2054/99-0之出貨品質保證書向原告請求負全部責任
    ，以此債權與原告之貨款款抵銷云云，亦經原告否認。經查：（一）、該出貨品
    質保證書全文為：「本公司保證上海工廠於八月出貨訂單EC/2054/99-0（41PC
    BIT SET 3 WAY）24,000 sets的品質無誤，如未來因客戶不滿意出貨品質及彩套
    印製（彩套bar code），本公司保證會依客人之索賠負全部責任，空口無憑，特
    立書為證。」被告雖提出土耳其共和國公證報告影本欲證明業經客戶索賠，惟原
    告已否認該公證書影本之真正，被告並未進而提出該公證書之正本，被告之舉證
    責任尚有未盡。被告主張業遭客人索賠等語，尚難信為真實。（二）、縱然被告
    提出之土耳其共和國之公證書為真正，惟依該公證書之記載，被告之客戶係因彩
    盒印刷錯誤使其無法販售而尚未支付貨款美金二萬七千六百元予被告而為公證，
    與本件採購單EC/2054/99-0之出貨品質保證書係「保證品質無誤，如未來因客戶
    不滿意出貨品質及彩套印製（彩套bar code），本公司保證會依客人之索賠負全
    部責任」。客觀文義上，公證書為「印刷錯誤」，出貨品質保證書為「品質無誤
    」，內容未盡一致。本件兩造間關於採購單EC/2054/99-0交易並未約定，原告亦
    未保證應印製條碼（bar code）及被告英文縮寫之ＥＣ字樣乙節，已如前述。且
    彩盒是否印刷錯誤，涉及被告與第三人間契約之約定；如係因被告未依約履行其
    與第三人間關於彩盒印刷之約定，係被告應對第三人負債務不履行責任問題，與
    本件兩造間之契約並無必然關係。如被告未依約履行其與第三人間合約之約定，
    被告固應對第三人負債務不履行責任。原告既已依約履行其對被告所負債務，被
    告自不得僅因第三人向其索賠即向原告求償。從而，被告依出貨品質保證書向原
    告主張抵銷，亦無可採。
    綜上所述，被告之抵銷既無理由，被告自應給付貨款美金二四、○七五元予原告
    。原告依買賣契約關係向被告請求給付貨款美金二四、○七五元及自交貨之翌日
    即八十八年十一月二十六日起算至清償日止按年息百分之五計算之法定遲延利息
    ，即有理由，應予准許。
四、關於原告請求自EC/2097/99-0訂單日即八十八年八月二十三日起至起訴日即八十
    九年二月一日之匯兌損失七九四點五美金及法定遲延利息部份，業經被告否認。
    按民法第二○二條前段規定「以外國通用貨幣定給付額者，債務人得按給付時，
    給付地之市價，以中華民國通用貨幣給付之。」本件兩造係約定美金給付貨款，
    則依前揭規定，債務人即被告得給付美金，亦得按給付時，給付地之市價，以中
    華民國通用貨幣給付之。債務人即被告迄未選擇給付美金或中華民國通用貨幣，
    債權人即被告亦未依法主張其有何選擇之權利並行使選擇權，則原告是否有匯兌
    損失，尚屬未確定狀態。原告就此未確定之損害請求損害賠償，即屬無據，應予
    駁回。
五、綜上，原告原告依買賣契約關係向被告請求給付貨款美金二四、○七五元及自交
    貨之翌日即八十八年十一月二十六日起算至清償日止按年息百分之五計算之法定
    遲延利息，即有理由，應予准許。原告以被告遲延給付貨款致其受有匯兌損失為
    由請求損害賠償，並請求此部份之法定遲延利息，則屬無理由，應予駁回。兩造
    陳明願供擔保，聲請宣告假執行或免為假執行，經核原告勝訴部份，合於法律規
    定，爰分別酌定相當之擔保金額宣告之；原告其餘假執行之聲請，因訴之駁回而
    失所依據，不予准許。
六、結論：本件原告之訴為一部有理由，一部無理由，依民事訴訟法第七十九條但書
    、第三百九十條第二項、第三百九十二條，判決如主文。
中      華      民      國    八十九    年      十一      月    十    日
                                民事第五庭法      官  賴泱樺
右為正本係照原本作成
如對本判決上訴，須於判決送達後廿日內向本院提出上訴狀
中      華      民      國    八十九    年      十一      月    十七  日
                                          法院書記官  江婉容


司法院資訊處製作；財團法人民間司法改革基金會備份。
